【裁判字號】    97,訴,1184
【裁判日期】    971231
【裁判案由】    毒品危害防制條例
【裁判全文】
臺灣桃園地方法院刑事判決              97年度訴字第1184號
公  訴  人  台灣桃園地方法院檢察署檢察官
被      告  甲○○
                    （現羈押在台灣桃園看守所）
指定辯護人  公設辯護人 陳瑞明
上列被告因違反毒品危害防制條例案件，經檢察官提起公訴（97
年度偵字第21651 號）本院判決如下：
    主  文
甲○○販賣第三級毒品，處有期徒刑伍年。扣案如附表一編號1
所示之物，均沒收。犯罪所得新台幣仟元沒收之。
    事  實
一、甲○○明知愷他命（Ketamine，俗稱K 他命）為毒品危害防
    制條例所規定之第三級毒品，不得製造、運輸、販賣或轉讓
    。於民國97年10月6 日晚間11時26分許，鄭雅齡使用號碼00
    00000000號行動電話撥打甲○○所使用號碼0000000000號行
    動電話聯絡，向甲○○表示欲購買愷他命，甲○○竟基於意
    圖營利而販賣愷他命之犯意而應允之，並與鄭雅齡約定在桃
    園縣桃園市火車站附近交付愷他命。其後2 人並再於97年10
    月7 日凌晨0 時6 分許、凌晨1 時28分許聯繫確認上開交易
    事宜。甲○○於97年10月7 日凌晨1 時50分許依約攜帶如附
    表一編號1 所示愷他命至桃園縣桃園市○○路99號前與鄭雅
    齡見面，並與鄭雅齡談妥以新台幣（下同）3,000 元價格販
    賣，甲○○即將如附表一編號1 所示愷他命交付鄭雅齡，鄭
    雅齡亦將價款3,000 元交給甲○○。適為警當場查獲，並於
    分別在鄭雅齡所駕駛之車號5551-VT 號自用小客車內扣得如
    附表一編號1 所示愷他命及如附表二編號1 所示之物，並在
    甲○○身上扣得如附表一編號2 所示之販毒所得3,000 元、
    非甲○○所有之如附表二編號2 所示之物及與本案無關如附
    表二編號3 所示之物。
二、案經台北縣政府警察局永和分局報請台灣桃園地方法院檢察
    署檢察官偵查起訴。
    理  由
一、本件認定事實所引用之本件卷內所有卷證資料（包含人證與
    文書證據、物證等證據），並無證據證明係公務員違背法定
    程序所取得，又本件被告以外之人於審判外之陳述，亦無刑
    事訴訟法第159 條之1 至之3 所規定之不得作為證據之情形
    ，且卷內之文書證據，亦無刑事訴訟法第159 條之4 之顯有
    不可信之情況與不得作為證據之情形，則依刑事訴訟法第15
    9 條至159 條之5 之規定，本件認定事實所引用之本件卷證
    所有證據（包含人證與文書證據、物證等證據），均認為有
    證據能力，合先敘明。
二、上開犯罪事實，業據被告甲○○於本院準備程序及審理時坦
    承不諱，核與證人鄭雅齡於檢察官訊問時證述情節相符，復
    有卷附被告所使用號碼0000000000號行動電話雙向通聯紀錄
    1 份、本院97年度聲監續字第320 號通訊監察書1 紙，及扣
    案如附表一所示之物可稽。又被告所使用號碼0000000000號
    行動電話及證人鄭雅齡使用號碼0000000000號行動電話撥打
    97年10月6 日晚間11時26分許之通話內容，經本院當庭勘驗
    結果：甲○○：喂！
    鄭雅齡：你那裡有嗎？
    甲○○：你哪位？
    鄭雅齡：我小玲的朋友啦！
    甲○○：小玲的朋友... 喔... 有啊！可是可能要等我一下
    。
    鄭雅齡：多久？
    甲○○：嗯...我先...你在家嗎？
    鄭雅齡：我在桃園啊！你在哪我過去跟你拿。
    甲○○：喔你在桃園！我現在要去文中路。
    鄭雅齡：你要到文中路喔？
    甲○○：對阿！那你在哪裡。
    鄭雅齡：文中路...那你去文中路多久？
    甲○○：我去文中路，我5 分鐘就到了。
    鄭雅齡：好好好，那你來市區，火車站。
    甲○○：火車站，好那我到火車站打給你。
    鄭雅齡：快點喔！火車站等你。
    甲○○：好，那我到火車站打給你。
    （見本院97年12月16日準備程序筆錄第3、4頁）
    是該通話內容，亦核與被告所供相符。另如附表一所示編號
    1 所示愷他命經交通部民用航空局航空醫務中心鑑定結果，
    檢出愷他命成分，有該中心97年10月21日航藥鑑字第097543
    3 號毒品鑑定書1 紙在卷可稽。
    綜上，堪認被告自白應與事實相符，堪予採信。本件事證明
    確，被告犯行堪予認定，應依法論科。
三、論罪科刑：
（一）查愷他命係毒品危害防制條例第2 條第2 項第3 款規定之
      第三級毒品。核被告所為，係犯毒品危害防制條例第4 條
      第3 項之販賣第三級毒品罪。
（二）又按「持有毒品者，依毒品危害防制條例第11條第1 項、
      第2 項之規定，僅處罰持有第一級毒品及第二級毒品，至
      於持有第三級毒品或持有第四級毒品，則無設處罰規定，
      故對無正當理由而持有第三級、第四級毒品者，除其毒品
      應依同條例第18條第1 項前段規定予以沒入銷燬外，尚無
      依該條例論以持有罪之餘地。原判決認定上訴人基於意圖
      營利之犯意，販賣第三級毒品愷他命予吳肇明，所為係犯
      毒品危害防制條例第4 條第3 項之販賣第三級毒品罪，並
      於理由內說明上訴人『持有第三級毒品愷他命之行為，已
      為販賣之高度行為所吸收，不另論罪』云云，似認定上訴
      人持有第三級毒品愷他命原屬犯罪行為，因該部分行為為
      販賣之高度行為所吸收，故不另論持有罪，與前揭法律規
      定有違，自難認為適法。」最高法院97年度台上字第1486
      號判決意旨參照。依上開說明，被告持有第三級毒品愷他
      命之行為，自無「為販賣之高度行為所吸收，不另論罪」
      之問題，一併敘明。
（三）爰審酌被告年輕力壯，不思以正當途徑牟利，竟意圖營利
      而販賣毒品，危害他人生命、身體健康，破壞善良社會風
      氣，並參酌其販賣之數量，而被告終能坦承犯行尚有悔意
      之犯後態度，及檢察官所求刑度，略嫌過重等一切情狀，
      量處如主文所示之刑。
（四）沒收：
    1.按毒品危害防制條例第2 條第2 項規定，毒品依其成癮性
      、濫用性及對社會危害性分為四級，並就製造、運輸、販
      賣、意圖販賣而持有、以非法方法使人施用、引誘他人施
      用及轉讓等不同品項毒品之行為，分別定其處罰。至施用
      或持有第三、四級毒品，因其可罰性較低，故予除罪化，
      僅就施用及持有第一、二級毒品科以刑罰。惟鑑於第三、
      四級毒品均係管制藥品，特於同條例第11條之1 明定無正
      當理由，不得擅自持有；第18條第1 項後段復規定查獲之
      第三、四級毒品，無正當理由而擅自持有者，沒入銷燬之
      。從而，依同條例第18條第1 項後段應沒入銷燬之毒品，
      專指查獲之施用、持有第三、四級毒品而言；倘係查獲之
      製造、運輸、販賣、意圖販賣而持有、以非法方法使人施
      用、引誘他人施用或轉讓之第三、四級毒品，既屬同條例
      相關法條明文規定處罰之犯罪行為，即非該條項應沒入銷
      燬之範圍。又同條例第19條第1 項所定「供犯罪所用或因
      犯罪所得之物」，係指犯第4 條至第9 條、第12條、第13
      條或第14條第1 項、第2 項之罪所用或所得之物，不包括
      毒品本身在內，自不得為第三、四級毒品之沒收依據。同
      條例對於查獲之製造、運輸、販賣、意圖販賣而持有、以
      非法方法使人施用、引誘他人施用及轉讓第三、四級毒品
      之沒收，並無特別規定，如其行為已構成犯罪，則該毒品
      即屬不受法律保護之違禁物，應回歸刑法之適用，依刑法
      第38條第1 項第1 款之規定沒收之（最高法院96年度台上
      字第6867號判決意旨參照）。依上開說明，扣案如附表一
      編號1 所示之物經鑑定結果，檢出第三級毒品愷他命成分
      ，已如所述，因被告販賣該毒品已構成犯罪，則如附表一
      編號1 所示之愷他命，即屬不受法律保護之違禁物，不問
      屬於犯罪行為人所有與否，仍應依刑法第38條第1 項第1
      款之規定沒收之（至鑑驗用罄之愷他命，既已滅失，自無
      庸再予以宣告沒收）。
    2.扣案如附表一編號2 所示之現金3,000 元為被告販賣毒品
      愷他命之所得，屬被告因犯罪所得之財物，應依毒品危害
      防制條例第19條第1 項之規定，宣告沒收之。又因該販毒
      所得既已扣案，並無全部或一部不能沒收之情形，即不得
      諭知如全部或一部不能沒收時，以其財產抵償之（最高法
      院95年度台上字第1001、3133號判決意旨參照），一併敘
      明。
    3.又刑罰法令關於沒收之規定，兼採職權沒收主義與義務沒
      收主義；職權沒收，係指法院就屬於被告所有，供犯罪所
      用、預備用或因犯罪所得之物，仍得本於職權斟酌是否宣
      告沒收，例如刑法第38條第1 項第2 款、第3 款、第3 項
      前段等規定屬之；義務沒收，則又可分為絕對義務沒收與
      相對義務沒收，前者指凡法條有：「不問屬於犯人與否，
      沒收之」之特別規定者屬之，法院就此等物品是否宣告沒
      收，無斟酌餘地，除已證明滅失者外，不問屬於犯人與否
      或有無查扣，均應宣告沒收，例如刑法第38條第1 項第1
      款、第2 項、第200 條、第205 條、第209 條、第219 條
      、第266 條第2 項、毒品危害防制條例第18條第1 項前段
      等規定屬之；後者指供犯罪所用、預備用或因犯罪所得，
      以屬於被告所有者為限，始應予以沒收，例如毒品危害防
      制條例第19條第1 項是（最高法院95年度台上字第1844號
      、94年度台上字第6143號判決意旨參照）。
    (1)扣案如附表二編號1 所示之物，雖係包裝如附表一編號1
      所示愷他命所用，具有防止毒品裸露、逸出、防潮之功用
      ，以及便於攜帶、販賣之用，惟被告已交付與證人鄭雅齡
      ，已屬證人鄭雅齡所有，而非被告所有，自不得依毒品危
      害防制條例第19條第1 項規定宣告沒收。
    (2)扣案如附表二編號2 所示之物，雖係被告聯絡本件販毒所
      用，惟被告供稱係其友人所有，參諸該門號之申請人為「
      黃東毅」，亦非被告，是如附表二編號2 所示之物非被告
      所有，自亦不得依毒品危害防制條例第19條第1 項規定宣
      告沒收。
    (3)刑法第38條第1 項第2 款或其他特別法所定供犯罪所用或
      供犯罪預備之物，而應諭知沒收者，必以該等物品與犯罪
      之間有直接關係者，始屬相當，若扣案之物品與本案之犯
      罪無直接之關聯，即無諭知沒收之餘地（最高法院96年度
      台上字第3859號判決意旨參照）。查扣案如附表二編號3
      所示之物，無證據證明與本案有關（雖經檢驗含第三級毒
      品愷他命成分，惟與被告本件販賣第三級毒品犯行無直接
      關連），爰均不宣告沒收之。
據上論斷，應依刑事訴訟法第299 條第1 項前段，毒品危害防制
條例第4 條第3 項、第19條第1 項，刑法第11條前段、第38條1
項第1 款，判決如主文。
本案經檢察官陳仁傑到庭執行職務。
中    華    民    國    97    年    12    月    31    日
                  刑事第一庭審判長法  官  曾淑華
                                  法  官  顧正德
                                  法  官  鄭吉雄
以上正本證明與原本無異。
如不服本判決，應於判決送達後10日內向本院提出上訴狀（應附
繕本），其未敘述上訴理由者，應於上訴期間屆滿後20日內補提
理由書狀於本院，上訴於臺灣高等法院。
                                  書記官  劉宗源
中    華    民    國    97    年    12    月    31    日
附表一：
┌──┬───────┬───────────────┐
│編號│扣案物品名稱  │   備        註               │
│    │              │                              │
├──┼───────┼───────────────┤
│ 1  │第三級毒品愷他│淨重9.0870公克，取樣0.0004公克│
│    │命10包        │，餘重9.0866公克。            │
├──┼───────┼───────────────┤
│ 2  │新台幣3,000元 │被告本件販賣毒品愷他命所得    │
└──┴───────┴───────────────┘
附表二：
┌──┬────────┬─────────┬────┐
│編號│    物品名稱    │  數量            │  備註  │
├──┼────────┼─────────┼────┤
│ 1  │包裝如附表一所示│10個              │非被告所│
│    │愷他命之塑膠袋  │                  │有      │
├──┼────────┼─────────┼────┤
│ 2  │號碼0000000000行│1支               │非被告所│
│    │動電話（含SIM 卡│                  │有      │
│    │）              │                  │        │
├──┼────────┼─────────┼────┤
│ 3  │第三級毒品愷他命│實稱毛重4.4570公克│與本案無│
│    │4 包            │（含袋），淨重3.65│關      │
│    │                │70公克，取樣0.0003│        │
│    │                │公克，餘重3.6567公│        │
│    │                │克                │        │
└──┴────────┴─────────┴────┘


司法院資訊處製作；財團法人民間司法改革基金會備份。
